高雄高等行政法院判決
　　　　　　　　　　　　　九十六年度訴字第六五二號
　　　　　　　　　　　　　九十.
原　　　告　甲○○
輔　佐　人　乙○○
被　　　告　台南縣政府
代　表　人　丙○○縣長
訴訟代理人　丁○○
上列當事人間因區域計畫法事件，原告不服內政部中華民國九十
六年七月五日台內訴字第０九六００八三七一四號訴願決定，提
起行政訴訟。本院判決如下：
    主　文
原告之訴駁回。
訴訟費用由原告負擔。
　　事  實
甲、事實概要：
緣坐落台南縣七股鄉○○○段二０九－一九地號土地（土地使用
編定為一般農業區養殖用地），經台南縣七股鄉公所於民國（下
同）九十六年年一月十七日實施稽查，發現原告未申請許可，擅
自傾倒營建剩餘土方，面積約０．０五公頃，該公所以九十六年
一月二十二日所民字第０九六００００八三一號函向被告查報，
被告函請原告陳述意見後，認原告違反區域計畫法第十五條第一
項非都市土地使用管制之規定，以九十六年三月二十九日府地用
字第０九六００五六五四九號處分書，裁處原告新台幣（下同）
六萬元之罰鍰，並命原告應於處分書送達之次日起三十日內，自
行拆除及清除全部違規工作物。原告不服，提起訴願，經遭訴願
決定駁回，遂提起本件行政訴訟。
乙、兩造聲明：
一、原告未於言詞辯論期日到場，據其提出書狀及準備程序之聲
    明求為判決：
（一）訴願決定及原處分均撤銷。
（二）訴訟費用由被告負擔。
二、被告聲明求為判決：
（一）原告之訴駁回。
（二）訴訟費用由原告負擔。
丙、兩造之爭點：
壹、原告起訴意旨略謂：原告未於言詞辯論期日到場，據其提出
    書狀及準備程序之陳述如下：
一、原告在坐落台南縣七股鄉○○○段二０九－一九地號土地養
    殖漁類，因存放漁具、飼料及工具等，需搭建約十坪左右塭
    寮應用，在搭建前整地填土時，遭被告人員稽查制止，原告
    旋即停止填土興建。被告仍以原告違反非都市土地使用管制
    規則，裁處原告六萬元之罰鍰。原告提出訴願，遭內政部訴
    願決定予駁回。
二、本件被告係依非都市土地使用管制規則第六條第一項規定，
    以養殖用地得容許作（一）養殖設施（二）農作使用（三）
    農業設施等九項使用，並以原告未經申請填入磚塊，遂予處
    罰。惟依農業發展條例第八條之一第一項規定，農業用地竹
    木、稻草、塑膠等或其他材料搭建無固定基礎之臨時性與農
    業生產有關設施，免申請建築執照。同條第二項規定，興建
    有固定基礎之農業設施，四十五平方公尺以下免申請建照，
    原告填入磚塊實為作地基之用，符合上開規定，是訴願決定
    及原處分均應撤銷等語。
貳、被告答辯意旨略謂：
一、按區域計畫法第十五條第一項規定，區域計畫公告實施後，
    不屬第十一條之非都市土地，應由有關直轄市或縣（市）政
    府，按照非都市土地分區使用計畫，製定非都市土地使用分
    區圖，並編定各種使用地，報經上級主管機關核備後，實施
    管制。同法第二十一條第一項規定，違反區域計畫法第十五
    條第一項之管制使用土地者，由該管直轄市、縣（市）政府
    處新台幣六萬元以上三十萬元以下罰鍰，並得限期令其變更
    使用、停止使用或拆除其地上物恢復原狀。
二、坐落台南縣七股鄉○○○段二０九－一九地號土地，其土地
    使用編定為一般農業區養殖用地，依非都市土地使用管制規
    則第六條第一項規定，非都市土地經劃定使用分區並編定使
    用地類別，應依其容許使用項目及許可使用細目使用。及依
    同規則第六條第三項附表一規定，養殖用地容許作為養殖設
    施等使用，並經許可得作飼料調配及儲藏室、管理室、其他
    養殖設施等使用，原告於系爭土地興建養殖設施使用，應依
    法提出申請核准後，始為合法之養殖設施，在未取得被告核
    准前，原告即先行整地填置營建剩餘土石方行為，已違反非
    都市土地使用管制規定，原告雖主張其已立即停止，惟行為
    當時已明顯違反區域計畫法第十五條第一項規定，被告依據
    區域計畫法第二十一條第一項規定處分，於法有據。
三、被告亦已考量原告陳情，僅處以區域計畫法第二十一條第一
    項所定最低六萬元之罰鍰，已符比例原則，並無違誤。又本
    件事證已明，被告依照法令規定辦理，為依法行政，本件原
    告所述為無理由，請予駁回等語。
　　理  由
壹、程序部分：
　　本件原告經合法通知，無正當理由，未於言詞辯論期日到場
    ，核無行政訴訟法第二百十八條準用民事訴訟法第三百八十
    六條各款所示情形，爰依被告之聲請，由其一造辯論而為判
    決。
貳、實體部分：
一、按「非都市土地使用分區劃定及使用地編定後，由直轄市或
    縣（市）政府管制其使用，並由當地鄉（鎮、市、區）公所
    隨時檢查，其有違反土地使用管制者，應即報請直轄市或縣
    （市）政府處理。」「非都市土地經劃定使用分區並編定使
    用地類別，應依其容許使用項目及許可使用細目使用。」「
    各種使用地容許使用項目、許可使用細目及其附帶條件如附
    表一。」為非都市土地使用管制規則第五條第一項、第六條
    第一項前段及第三項所明定。又區域計畫法第十五條第一項
    、第二十一條第一項規定：「區域計畫公告實施後，．．．
    非都市土地，應由有關直轄市或縣（市）政府，按照非都市
    土地分區使用計畫，製定非都市土地使用分區圖，並編定各
    種使用地，報經上級主管機關核備後，實施管制。．．。」
    「違反第十五條第一項之管制使用土地者，由該管直轄市、
    縣（市）政府處新台幣六萬元以上三十萬元以下罰鍰，並得
    限期令其變更使用、停止使用或拆除其地上物恢復原狀。」
    合先敘明。
二、本件坐落台南縣七股鄉○○○段二０九－一九地號土地，使
    用編定為一般農業區養殖用地，經台南縣七股鄉公所於九十
    六年一月十七日實施稽查，發現原告未申請許可，擅自傾倒
    營建剩餘土方，面積約０．０五公頃，該公所以九十六年一
    月二十二日所民字第０九六００００八三一號函向被告查報
    ，被告函請原告陳述意見後，認原告違反區域計畫法第十五
    條第一項非都市土地使用管制之規定，以九十六年三月二十
    九日府地用字第０九六００五六五四九號處分書，裁處原告
    六萬元之罰鍰，並命原告應於處分書送達之次日起三十日內
    ，自行拆除及清除全部違規工作物等情，有台南縣七股鄉公
    所九十六年一月二十二日所民字第０九六００００八三一函
    檢送非都市土地違規使用案件處理查報表、照片影本附卷及
    土地建物查詢資料、原告陳情書、被告九十六年三月二十九
    日府地用字第０九六００五六五四九號處分書附於訴願卷可
    憑，洵堪認定。原告起訴意旨略謂：其於系爭土地經營放養
    魚類，因養殖之需，工具、網具、飼料之存放等，必須興建
    十坪左右簡單寮舍，以供人員休息及養殖物料之存放。且依
    農業發展條例第八條之一第一項規定，農業用地竹木、稻草
    、塑膠等或其他材料搭建無固定基礎之臨時性與農業生產有
    關設施，免申請建築執照。同條第二項規定，興建有固定基
    礎之農業設施，四十五平方公尺以下免申請建照，原告填入
    磚塊實為作地基之用，符合上開規定，是訴願決定及原處分
    均應撤銷云云。
三、經查，系爭土地編定為一般農業區養殖用地，依首揭非都市
    土地使用管制規則第六條第一項規定，應依其容許使用之項
    目及許可使用細目使用。又依同條第三項附表一規定，養殖
    用地容許作為養殖設施使用，並經許可得作飼料調配及儲藏
    室、管理室、其他養殖設施等使用，然並未容許堆置營建剩
    餘土石。本件觀諸卷附之現場照片，系爭土地地上所堆置者
    為建物拆除後所廢棄之土石及碎磚塊，而非可供興建之建材
    ，足認原告並非因興建寮舍堆置建材，而係供堆置營建剩餘
    土方，原告之主張，已無可採。
四、另依「各種使用地容許使用項目及許可使用細目表」其中使
    用地類別七養殖用地（一）養殖設施：２、飼料調配及儲藏
    室（本款以下各目依建築法規規定應申請建築執照應先向農
    業機關申請同意使用。）雖明定「飼料調配及儲藏室以及管
    理室」等養殖設施以應申請建築執照者，始應先向農業機關
    申請同意使用，且依農業發展條例第八條之一第一項及第二
    項規定：「農業用地上申請以竹木、稻草、塑膠材料、角鋼
    、鐵絲網或其他材料搭建無固定基礎之臨時性與農業生產有
    關之設施，免申請建築執照。．．農業用地上興建有固定基
    礎之農業設施，應先申請農業設施之容許使用，並依法申請
    建築執照。但農業設施面積在四十五平方公尺以下，且屬一
    層樓之建築者，免申請建築執照．．。」然原告所堆置者係
    廢棄土石方，並非供建築之材料，自非興建相關寮舍，核與
    農業發展條例第八條之一第一項及第二項規定免予同意之相
    關規定無涉。從而，被告予以處分，洵屬有據。
五、綜上所述，原告之主張核無足採，被告以原告違反區域計畫
    法第十五條第一項規定，依同法第二十一條第一項規定，裁
    處原告六萬元之罰鍰，並命原告應於處分書送達之次日起三
    十日內，自行拆除及清除全部違規工作物，尚無違誤。訴願
    決定予以維持，亦無不合。原告起訴意旨求為撤銷，為無理
    由，應予駁回。又本件事證已臻明確，兩造其餘陳述主張核
    與本件判決之結果無涉，爰不一一論述，附此敘明。
六、據上論結，本件原告之訴為無理由，依行政訴訟法第一百九
    十五條第一項後段、第九十八條第一項前段、第二百十八條
    、民事訴訟法第三百八十五條第一項前段，判決如主文。
中　　華　　民　　國　九十六　年　十二　月　 二十五 　日
                  第一庭審判長法  官　蘇秋津
                              法  官　林勇奮
                              法  官　簡慧娟
以上正本係照原本作成。
如不服本判決，應於判決送達後二十日內向本院提出上訴書狀，
其未表明上訴理由者，應於提起上訴後二十日內向本院提出上訴
理由書（須按對造人數附繕本）；如於本判決宣示或公告後送達
前提起上訴者，應於判決送達後二十日內補提上訴理由書（須附
繕本）。未表明上訴理由者，逕以裁定駁回。
中　　華　　民　　國　九十六　年　十二　月　 二十五　 日
　　　　　　　　　　　　　　　書記官  陳嬿如
